【裁判字號】    97,易緝,13
【裁判日期】    971031
【裁判案由】    傷害
【裁判全文】
臺灣士林地方法院刑事判決              97年度易緝字第13號
公  訴  人  臺灣士林地方法院檢察署檢察官
被      告  戊○○
                    （現於臺灣士林看守所羈押中）
指定辯護人  本院公設辯護人乙○○
上列被告因傷害案件，經檢察官提起公訴（94年度偵緝字第775
號），本院判決如下：
    主  文
戊○○犯傷害罪，處有期徒刑壹年貳月。
    事  實
一、緣戊○○、丙○○（業經本院另案判處罪刑確定）、甲○○
    及甲○○之未婚妻丁○○等人於民國92年12月19日晚間，在
    某KTV店內飲酒唱歌，席間，戊○○因唱歌時麥克風被丁○○調亂，又遭甲○○嘲笑，心生不滿，憤而離去。戊○○於
    92年12月20日晚間7時許，至台北市○○區○○路161號5樓
    丙○○之租屋處飲酒時，提及此事，益激發戊○○之不滿。
    戊○○竟倡議傷害甲○○，詎丙○○聽聞後未加勸阻，戊○○遂基於傷害人身體之犯意，丙○○亦萌幫助傷害之犯意，
    於同日晚間約8時30分許，戊○○持丙○○廚房之菜刀一把
    預藏身後，以丙○○在前，戊○○在後之方式，共同下樓至
    台北市○○區○○路159 號4 樓甲○○租屋處，由丙○○出
    面按門鈴，待甲○○開啟第一扇內門時，丙○○對甲○○佯
    稱：「要進屋內聊天」，甲○○回稱：「妻（指丁○○）在
    睡覺，不方便讓其進來」，丙○○稱：「沒事，只是聊天而
    已」，甲○○不疑有他，遂打開第二扇外門，戊○○見狀不
    由分說，突自陳甲○○身後，持預藏之菜刀朝甲○○頭部猛
    砍1 刀，致甲○○自頭部至下巴受有多處撕裂傷（共21公分
    ）。戊○○欲再揮砍時，甲○○及時持客廳沙發墊抵擋，並
    隨手拿取放置門口之鐵管乙支朝戊○○打去，致戊○○頭部
    、臉部受傷後倒地（傷害部分未據告訴），菜刀亦掉落地面
    。丙○○乃拉住甲○○之手阻止，甲○○喝斥並以拳頭毆打
    丙○○（傷害部分未據告訴），丙○○乃逃離現場。甲○○
    高呼丁○○報警處理，經警據報前往處理，並將甲○○、戊○○、丙○○送醫治療，始查知上情。
二、案經甲○○訴由台北市政府警察局南港分局報告台灣士林地
    方法院檢察署檢察官偵查起訴。
    理  由
一、證據能力之認定部分：
    按被告以外之人（包括證人、鑑定人、告訴人、被害人及共
    同被告等）於審判外之陳述雖不符刑事訴訟法第159條之1至
    之4等四條之規定，而經當事人於審判程序同意作為證據，
    法院審酌該言詞陳述或書面陳述作成時之情況，認為適當者
    ，亦得為證據；當事人、代理人或辯護人於法院調查證據時
    ，知有刑事訴訟法第159條第1項不得為證據之情形，而未於
    言詞辯論終結前聲明異議者，視為有前項之同意，同法第15
    9條之5定有明文。立法意旨在於傳聞證據未經當事人之反對
    詰問予以核實，原則上先予排除。惟若當事人已放棄反對詰
    問權，於審判程序中表明同意該等傳聞證據可作為證據；或
    於言詞辯論終結前未聲明異議，基於尊重當事人對傳聞證據
    之處分權，及證據資料愈豐富，愈有助於真實發見之理念，
    且強化言詞辯論主義，使訴訟程序得以順暢進行，上開傳聞
    證據亦均具有證據能力。查本件下列所引用之被告以外之人
    於審判外之供述或非供述證據，因公訴人、被告及其辯護人
    已於本院審理時表示無意見（見本院卷第10-12頁），且迄
    至言詞辯論終結前均未聲明異議，而本院審酌上開供述或非
    供述等證據資料製作時之情況，無不當取供及證明力明顯過
    低之瑕疵，認以之作為證據應屬適當，故揆諸前開規定，認
    前揭證據資料應有證據能力。
二、上揭事實，業據被告戊○○於本院審理時坦承不諱（見本院
    97年10月3 日審判筆錄第3 頁），核與告訴人甲○○於警偵
    訊及本院審理時之指述（見93年度偵字第2242號卷第18-20
    頁、第21-22 號、第23-26 號、93-95 、本院同日審判筆錄
    第4-9 頁）、證人丁○○於警詢、偵查中之證述（見同上號
    偵卷第28-29 頁、第30-34 頁、第95-97 頁）、證人李宗漢
    於偵查中之證述（見同上號偵卷第105-108 頁）、同案被告
    丙○○於警詢及本院另案審理時之證述（見同上號偵卷第38
    -40 頁、本院96年度簡字第971 號卷第138 頁）情節相符，
    並有臺北市政府警察局南港分局刑案現場勘察報告表及現場
    圖各1 份、現場及兇器照片26幀、臺北市立忠孝醫院92年12
    月24日忠傷字第126 號驗傷診斷書1 紙、台北市立聯合醫院
    97年7 月7 日北市醫忠字第9731965300號函檢送之病歷資料
    影本1 份存卷可稽（見同上號偵卷第41頁、第64-84 頁、本
    院卷第75頁）。足認被告上開自白與事實相符，本件事證明
    確，被告犯行堪以認定。
三、告訴人甲○○指被告係意圖殺人，應涉有殺人未遂罪嫌云云
    。惟按刑法殺人罪之成立，不僅客觀上須有殺人之行為，且
    行為人於主觀上須具有使人死亡之知與欲，始足當之，而刑
    法上殺人未遂與傷害罪之區別，即在於行為人下手加害之時
    ，是否明知或預見足以致人於死，至行為人之主觀犯意，應
    通盤審酌行為時之一切客觀環境及其他具體情形，諸如：行
    為人與被害人之關係、仇隙，是否足以引發殺人動機，行為
    當時之手段是否猝然致被害人難以防備，攻擊時之力道是否
    猛烈足以使人斃命，被害人所受之傷勢，攻擊後之後續動作
    是否意在取人性命等，被害人受傷之多寡，及是否致命部位
    ，雖可藉為認定有無殺意之心證，且為重要之參考資料，惟
    非判斷二罪間之絕對標準，仍須斟酌當時客觀環境及其他具
    體情形加以判斷，最高法院18年上字第1309號、10年上字第
    718 號、20年非字第104 號著有判例可參。經查：訊據被告
    堅決否認有殺人之故意，辯稱：當時只是要傷害告訴人，因
    為當時有喝酒，不知為何拿刀往告訴人頭上砍等語，查告訴
    人甲○○遭被告持刀砍傷之部位固為人體頭臉重要部位之額
    頭、鼻子、嘴等處，有前揭診斷證明書、急診病歷資料各乙
    紙在卷可稽，惟證人即告訴人甲○○固曾於本院審理時指訴
    被告當時持刀朝其頭部、臉部各揮砍1 刀過來乙節，因與證
    人即告訴人甲○○、證人丁○○分別於警詢（偵卷第19-20
    頁、第29頁、）證述情形不符，且證人甲○○於本院審理時
    復改稱不確定被告揮砍1 刀或2 刀（見本院卷第184 頁），
    尚難認其前開不利於被告之證述為實在。又被告持以砍傷被
    害人之刀械刀刃，甚為銳利，依其外觀，應屬菜刀乙節，有
    照片4 幀附卷可佐（見偵卷第67至68頁），可見該把菜刀厚
    重、峰利之程度，普通人手握該把菜刀，稍加使力，揮向人
    體頭臉部位，必將造成嚴重傷害，倘被告有致告訴人於死之
    殺人犯意，而向告訴人頭臉部位砍殺，則依該把菜刀厚重、
    鋒利之情形，告訴人所受傷害應非僅係額頭12公分撕裂傷、
    鼻子及嘴唇撕裂傷3 處（4 公分、3 公分、2 公分）之傷害
    。是依被告持該把菜刀砍傷告訴人之客觀情形，堪認其力道
    非大，應無致告訴人於死之殺人犯意。再者，觀諸告訴人甲○○於92年12月20日送至臺北市立聯合醫院急診時，呼吸、
    脈搏等生命徵象穩定，意識清楚，無立即生命危險等情，有
    臺北市立聯合醫院97年7 月7 日北市醫忠字第09731965300
    號函檢附之告訴人甲○○之病歷資料、及同院97年9 月11日
    北市醫忠字第09733463400 號函各1 份在卷可按（見本院卷
    第75頁、第173 頁），是被告辯稱：無殺人之故意等語，尚
    非無據。況依告訴人甲○○所陳其與被告並不熟識，是因案
    發前一日與被告戊○○、丙○○至KTV 唱歌，席間被告戊○○誤認為我們嘲笑他，丁○○無意調到麥克風，被告誤以為
    我們在作弄他，事後也有當面向被告道歉等語（見本院97年
    10 月3日審判筆錄第4 頁）是依被告與告訴人間平日相處情
    形及雙方之細故糾紛，衡情被告應無殺害致告訴人於死之動
    機。綜上被告持以逞兇之刀器種類、下手之部位、用力之程
    度及被害人所受傷害，及被告與被害人間並無重大閒隙，暨
    被告係飲酒後所為等節互核以觀，堪認被告係基於普通傷害
    之主觀犯意，乘酒意持刀教訓告訴人，尚難認被告有何殺害
    告訴人之犯意。此外查無其他積極事證足以證明被告有殺人
    犯意，因認被告具有傷害犯意。
四、按被告戊○○行為後，刑法於94年2 月2 日修正公布，95年
    7 月1 日施行，而刑法施行法亦於95年6 月14日增訂第1 條
    之1 。修正後刑法第2 條第1 項規定：「行為後法律有變更
    者，適用行為時之法律。但行為後之法律有利於行為人者，
    適用最有利於行為人之法律。」係規範行為後法律變更所生
    新舊法律比較適用之準據法，於新法施行後，應適用修正後
    刑法第2 條第1 項之規定，為「從舊從輕」之比較（此條項
    規定，僅係新、舊法之比較適用之宣示性指導原則，並非實
    體刑罰法律，自不生行為後法律變更之比較適用問題）。且
    比較時應就罪刑有關之共犯、未遂犯、想像競合犯、牽連犯
    、連續犯、結合犯，以及累犯加重、自首減輕暨其他法定加
    減原因（如身分加減）與加減例等一切情形，綜其全部罪刑
    之結果而為比較，有最高法院95年度第8 次刑事庭會議決議
    以資參照。又比較適用最有利於行為人之法律，應就罪刑有
    關之一切情形，比較其全部之結果，而為一體之適用，不應
    一部分適用新法，一部分適用舊法（最高法院29年上字第
    964 號判例意旨參照）。經查：
  1.被告所犯之刑法第277 條第1 項之傷害罪，設有罰金刑之處
    罰，而刑法第33條第5 款有關罰金之最低數額部分，因刑法
    分則編各罪所定罰金之貨幣單位原為銀元，修正前刑法第33
    條第5 款規定：「罰金：（銀元）1 元以上」，而銀元與新
    臺幣間之折算，依現行法規所定貨幣單位折算新臺幣條例規
    定，以銀元1 元折算新臺幣3 元；修正後刑法第33條第5 款
    則規定：「罰金：新臺幣1,000 元以上，以百元計算之」，
    比較修正前、後之規定，修正後刑法第33條第5 款所定罰金
    之最低數額，較之修正前提高，自以修正前刑法第33條第5
    款規定，較有利於被告。
  2.修正後刑法於95年7 月1 日施行之前，刑法分則編有關罰金
    刑之貨幣單位係銀元；且依刑法分則編應處罰金者，應適用
    罰金罰鍰提高標準條例第1 條之規定，亦即應按各該具體條
    文制定或修正之先後，定其罰金提高之倍數。惟被告行為後
    ，刑法施行法增訂第1 條之1 ，於95年6 月14日經總統公布
    ，並自同年7 月1 日起施行；該條規定：「中華民國94年1
    月7 日刑法修正施行後，刑法分則編所定罰金之貨幣單位為
    新臺幣。94年1 月7 日刑法修正時，刑法分則編未修正之條
    文定有罰金者，自94年1 月7 日刑法修正施行後，就其所定
    數額提高為30倍。但72年6 月26日至94年1 月7 日新增或修
    正之條文，就其所定數額提高為3 倍」。亦即自95年7 月1
    日起，刑法分則編所定罰金之貨幣單位，由原來之銀元改為
    新臺幣；且94年1 月7 日刑法修正時，刑法分則編未修正之
    條文定有罰金者，自95年7 月1 日起，有關罰金之數額提高
    為30倍。本案被告所犯刑法第277 條第1 項之傷害罪設有罰
    金刑之處罰，且自24年7 月1 日公布施行後，即未再修正，
    依增訂刑法施行法第1 條之1 之規定，其罰金以新臺幣為單
    位，數額應提高30倍，此與修正前之罰金以銀元為單位，適
    用罰金罰鍰提高標準條例之結果應提高10倍者，對被告而言
    ，並無不利（新臺幣與銀元之比例為3 ：1 ，換算結果，亦
    為30倍），自應逕行適用刑法施行法第1 條之1 之規定。
五、核被告戊○○所為，係犯刑法第277條第1項之普通傷害罪。
    爰審酌被告僅高中畢業，平日無固定職業，經濟狀況不佳，
    智識程度不高，又有酗酒惡習，前曾有恐嚇及公共危險等犯
    行經判處罪刑暨執行完畢（不構成累犯），有本院被告前案
    紀錄表在卷可憑，猶不知警惕，再持刀砍傷告訴人，及被告
    與告訴人並無熟識，僅因細故即持刀砍傷告訴人，及其犯罪
    手段、告訴人所受傷勢尚非嚴重、暨犯後於本院審理時已坦
    承犯行，尚未與告訴人達成和解等一切情狀，量處如主文所
    示之刑，以示懲儆。又按「本條例施行前，經通緝而未於中
    華民國96年12月31 日 以前自動歸案接受偵查、審判或執行
    者，不得依本條例減刑。」中華民國九十六年罪犯減刑條例
    第5 條定有明文，查被告於該條例施行前之95年5 月2 日經
    本院發布通緝，俟97年3 月27日始為警緝獲，有通緝書、撤
    銷通緝書各1 紙存卷可按，其未於96年12月31日以前自動歸
    案接受審判，依法自不得減刑，附此敘明。
六、另被告用以傷害告訴人之菜刀一把，係同案被告丙○○所有
    ，固據被告戊○○、丙○○分別供述在卷，惟上開菜刀雖曾
    經警查扣，但經詢問承辦員警表示並未一併移送入庫，且因
    事隔已久，現已無法尋獲該把菜刀乙節，有本院公務電話紀
    錄1 份在卷可稽，應認現已滅失，為免將來執行困難，爰不
    另為沒收之諭知，附此敘明。
據上論斷，應依刑事訴訟法第299條第1項前段，刑法第2條第1項
前段、第277 條第1 項、刑法施行法第1 條之1 第1 項、第2項
前段，判決如主文。
本案經檢察官徐名駒到庭執行職務。
中    華    民    國    97    年    10    月    31    日
                  刑事第六庭審判長法  官  汪梅芬
                                  法  官  吳祚丞
                                  法  官  莊明達
以上正本證明與原本無異。
如不服本判決，應於收受送達後10日內向本院提出上訴書狀，其
未敘述上訴理由者，應於上訴期間屆滿後20日內向本院補提理由
書狀（均須按他造當事人之人數附繕本）。
                                  書記官  陳佳伶
中    華    民    國    97    年    10    月    31    日
附錄：本案論罪科刑法條全文
中華民國刑法第277條
（普通傷害罪）
傷害人之身體或健康者，處3年以下有期徒刑、拘役或1千元以下
罰金。
犯前項之罪因而致人於死者，處無期徒刑或7年以上有期徒刑；
致重傷者，處3年以上10年以下有期徒刑。


司法院資訊處製作；財團法人民間司法改革基金會備份。
